【裁判字號】    89,自,386
【裁判日期】    891128
【裁判案由】    侵占
【裁判全文】
臺灣臺中地方法院刑事判決                          八十九年度自字第三八六號
    自  訴  人  丙○○
    被      告  甲○○
右列被告因侵占案件，經自訴人提起自訴，本院判決如左：
    主  文
甲○○意圖為自己不法之所有，而侵占自己持有他人之物，處罰金壹萬元，如易服勞
役，以參佰元折算壹日。
    事  實
一、甲○○意圖為自己不法之所有，明知丙○○於民國（下同）八十九年三月二十日
    所交付之由尚喬鋼品有限公司（下稱尚喬公司）所簽發，付款人為台灣銀行水湳
    分行，票號ＡＬ0000000號，面額新台幣（下同）三萬一千二百七十五元
    、發票日八十九年四月十五日，並由丙○○背書之支票乙紙，係丙○○所有而請
    其代向乙○○貼現用以週轉之支票，詎甲○○取得上開支票後，雖曾向乙○○調
    現，惟因乙○○欠缺現金可供調現，竟易持有為所有之意思，擅自侵占入己，並
    將之交付予其父余秋旺持之向銀行提兌，嗣因尚喬公司掛失止付並公示催告而未
    讓余秋旺兌現。
二、案經丙○○提起自訴。
    理  由
一、訊之被告甲○○固坦承丙○○曾背書交付前揭支票，惟否認有何侵占犯行，辯稱
    ：丙○○積欠伊借款甚多，且當日下午伊打電話予丙○○告知調不到現金，並告
    訴他車子有受損不能照新車原價買賣，要另外估價，他卻要照新車議價，另外有
    替他墊付工錢及借款，丙○○說用支票抵銷，伊才交該支票交給伊父親，伊並無
    不法所有意圖云云，並舉證人丁○○為憑。經查，右揭事實業據自訴人自陳在卷
    ，並有該支票及退票理由單、公示催告及存證信函各一紙附卷可稽。雖自訴人與
    被告間確有債權債務關係，為雙方所不爭執，但系爭支票由自訴人交付予被告，
    並非用以清償其間債權債務，而係自訴人委託被告代向案外人乙○○調現以供週
    轉之用等情，亦經證人乙○○到庭結證屬實。雖被告辯稱：嗣後自訴人同意該支
    票用以供清償其間債務云云，惟此為自訴人所否認，且證人丁○○亦到庭證稱：
    「他們二人有到石岡分駐所來，自訴人說要告被告侵占，我有幫他們調解看看，
    自訴人有說到支票的事，但不知道是否是這張支票，我不清楚被告有無說自訴人
    這張支票要讓他領等語（見本院八十九年十一月七日審判筆錄），而系爭支票被
    告確有將之交付予其父余秋旺，並由余秋旺持之提示等情，有上開支票及退票理
    由單各一紙在卷可憑。綜上所述，被告既係受託而持有系爭支票，在未能完成所
    託之際，即應返還系爭支票，其竟易持有為所有之意思，將之侵占入己，擅自處
    分。是被告空言否認，所為上開辯解，無非事後卸責之詞，自不足採信。本件事
    證明確，被告犯行堪以認定。
二、核被告所為，係犯刑法第三百三十五條第一項之侵占罪。爰審酌被告受託為人調
    現未果後，竟將之侵占，且犯後否認犯行，惟其所侵占數額非鉅，又系爭支票並
    未因而兌現等一切情狀，量處如主文所示之刑，並諭知易服勞役之折算標準，以
    示儆懲。
據上論斷，應依刑事訴訟法第三百四十三條、第二百九十九條第一項前段，刑法第三
百三十五條第一項、第四十二條第二項，罰金罰鍰提高標準條例第一條前段、第二條
，判決如主文。
中      華      民      國    八十九    年     十一     月    二十八    日
                                    台灣台中地方法院刑事第五庭
                                        法  官  夏  一  
右正本證明與原本無異。
如不服本判決，應於送達後十日內向本院提出上訴狀 （須附繕本） ，上訴於台灣高
等法院台中分院。
                                        書記官
中      華      民      國    八十九    年     十二     月      一      日
附錄論罪科刑法條
刑法第三百三十五條第一項：意圖為自己或第三人不法之所有，而侵占自己持有他人
之物者，處五年以下有期徒刑、拘役或科或併科一千元以下罰金。


司法院資訊處製作；財團法人民間司法改革基金會備份。
